【裁判字號】    99,訴,1896
【裁判日期】    991227
【裁判案由】    返還不當得利 等
【裁判全文】
臺灣高雄地方法院民事判決              99年度訴字第1896號
原      告  徐權茂
被      告  莊武龍原名：莊文.
訴訟代理人  黃榮坤律師
上列當事人間返還不當得利等事件，經本院於民國99年12月13日
言詞辯論終結，判決如下：
    主      文
原告之訴駁回。
訴訟費用由原告負擔。
    事實及理由
一、原告主張：緣訴外人莊慶裕前於民國89年間積欠伊新台幣（
    下同）200 萬元之借款（下稱系爭借款債權），經伊取得本
    票裁定（案號：台灣台中地方法院93年度票字第1783號）後
    ，數次聲請強制執行，均未受償，伊因而取得台灣彰化地方
    法院94年12月21日執丁93年度執字第19875 號債權憑證。嗣
    伊於本院95年度執字第85813 號及96年度執字第2993號強制
    執行事件進行時，得知莊慶裕於93年間即以其子即被告莊武
    龍即莊文龍之名義，購買南投縣魚池鄉○○○段75地號之土
    地（下稱系爭土地）並將之贈與被告。另於92年4 月間，於
    被告尚未就業，仍在服兵役期間，又購買高雄市○○區○○
    街114 巷9 號4 樓房地予被告。而莊慶裕在外積欠大筆債務
    ，卻可購買上開不動產並將之登記在無收入所得之被告名下
    ，其購買上開不動產之資金來源顯即為莊慶裕對外積欠之借
    款，被告顯然有不當得利之事實，莊慶裕亦於上開執行程序
    中陳稱若債權人願意，可協調被告將系爭土地過戶予債權人
    等語。然經一再協調，被告迄今仍拒不歸還上開不動產，亦
    不清償所受贈與系爭土地之資金，為此爰依不當得利之規定
    ，提起本件訴訟。並聲明：被告應給付原告200 萬元，及自
    支付命令送達之翌日起至清償日止，按年息5 ％計算之利息
    。
二、被告則以：系爭土地非莊慶裕以積欠原告之借款購買，而係
    伊承受訴外人即系爭土地原所有人黃文瑩之抵押債務455 萬
    元而取得所有權，並無原告主張受莊慶裕之贈與及受有不當
    得利之情事等語，資為抗辯。並聲明：原告之訴駁回。
三、兩造不爭執之事項：
  (一)原告持有對莊慶裕之執行名義即台灣彰化地方法院93年度執
    丁字第19875 號債權憑證。
  (二)被告於92年5 月5 日以買賣為原因，自訴外人洪慧貞取得高
    雄市○○區○○街114 巷9 號7 樓房地之所有權。被告於93
    年3 月30日以買賣為原因，自黃文瑩取得南投縣魚池鄉○○
    ○段75地號之土地所有權。
四、本件之爭點：原告請求被告返還不當得利，是否有據？
    按民法第179 條規定不當得利之成立要件，必須無法律上之
    原因而受利益，致他人受損害，且該受利亦與受損害之間應
    有因果關係存在，即一方之受利亦與他方之受損害，須互為
    因果，且其因果關係須為直接的，其間之因果關係是否直接
    存在，應以受益之原因事實與受損之原因事實是否同一為斷
    。經查，被告於92年5 月5 日以買賣為原因，自洪慧貞取得
    高雄市○○區○○街114 巷9 號7 樓房地之所有權。被告於
    93年3 月30日以買賣為原因，自黃文瑩取得系爭土地之所有
    權，而原告係對莊慶裕持有台灣彰化地方法院93年度執丁字
    第19875 號債權憑證，已如前述，又兩造間並無任何債權債
    務關係，此經原告自承在卷（見本院卷第120 頁），是原告
    係與莊慶裕間有債之關係，兩造間未有任何債之關係，而被
    告取得上開不動產，則係基於其分別與洪慧貞及黃文瑩間之
    買賣契約，兩者顯非屬同一原因事實，原告因與莊慶裕間債
    之關係而未受清償，僅能向莊慶裕直接求償，被告因取得上
    開不動產所受之利益，係另一原因事實，自難認原告所受之
    損害與被告所受之利益有因果關係存在，被告自不負返還不
    當得利之責。從而，原告依民法第179 條之規定，請求被告
    給付200 萬元，及自支付命令送達之翌日起至清償日止，按
    年息5 ％計算之利息，洵非正當，為無理由，應予駁回。
五、本件事證已臻明確，兩造其餘主張及攻擊防禦方法，經核對
    本件判決結果無影響，爰不逐一論述，附此敘明。
六、結論：本件原告之訴為無理由，依民事訴訟法第78條之規定
    ，判決如主文。
中    華    民    國    99    年    12    月    27    日
                    民事鳳山分庭法  官  何悅芳
以上正本係照原本作成。
如對本判決上訴，須於判決送達後20日內向本院提出上訴狀。如
委任律師提起上訴者，應一併繳納上訴審裁判費。
中    華    民    國    99    年    12    月    27    日
                                書記官  陳俐嫺

司法院資訊處製作；財團法人民間司法改革基金會備份。
